【裁判字號】    99,交聲,422
【裁判日期】    990122
【裁判案由】    聲明異議
【裁判全文】
臺灣臺中地方法院交通事件裁定        99年度交聲字第422 號
原處分機關  交通部公路總局臺中區監理所臺中市監理站
異  議  人
即受處分人  甲○○
上列異議人因違反道路交通管理處罰條例案件，對於交通部公路
總局臺中區監理所臺中市監理站民國99年1月8日所為之裁決處分
（原處分案號：裁監稽違字第裁61-GE0000000號），聲明異議，
本院裁定如下：
    主  文
原處分關於罰鍰新臺幣肆萬伍仟元部分撤銷。
前項撤銷部分，甲○○不罰。
    理  由
一、原處分意旨略以：異議人即受處分人甲○○於民國97年12月
    16日17時39分許，駕駛車牌號碼XL-819號重型機車，在臺中
    市○○路與南京東路口，因「酒後駕車肇事，對方無人員受
    傷，經酒測值為1.22MG/L（涉公共危險），本人額頭有傷」
    違規，經臺中市警察局第二分局員警依道路交通管理處罰條
    例第35條第1 項第1 款舉發。原處分機關於緩起訴期滿後，
    於99年1 月8 日以裁監稽違字第裁61-G E0000000 號裁處罰
    鍰新臺幣（下同）45,000元，吊扣駕駛執照12個月，並施以
    道安講習（駕照已執行吊扣、簽收道安講習單）云云。
二、聲明異議意旨略以：緩起訴期滿，申請一罪不二罰，監理單
    位方面罰鍰，請予以免罰等語。
三、按汽車駕駛人，駕駛汽車經測試檢定有酒精濃度超過規定標
    準者，處新臺幣15,000元以上60,000元以下罰鍰，並當場移
    置保管其車輛及吊扣其駕駛執照1 年；汽車駕駛人有飲酒後
    其吐氣所含酒精成份超過每公升0.25毫克以上者，不得駕車
    ，道路交通管理處罰條例第35條第1 項第1 款及道路交通安
    全規則第114 條第2 款分別定有明文。
四、經查：
  (一)受處分人於97年12月16日17時39分許，駕駛車牌號碼XL-819
    號重型機車，在臺中市○○路與南京東路口，因「酒後駕車
    肇事，對方無人員受傷，經酒測值為1.22MG/L（涉公共危險
    ），本人額頭有傷」違規，經臺中市警察局第二分局員警依
    道路交通管理處罰條例第35條第1 項第1 款違規事由，予以
    開單告發。受處分人刑事責任部分，經臺灣臺中地方法院檢
    察署檢察官以97年度速偵字第5163號為緩起訴處分，緩起訴
    期間為1 年，受處分人應於收受緩起訴處分命令通知書之日
    起3 個月內，向財團法人勵馨社會福利事業基金會支付60,0
    00元。異議人依限支付60,000元。原處分機關於緩起訴期滿
    後之99年1 月8 日，以受處分人有「汽車駕駛人酒精濃度超
    過規定標準（0.55以上）」舉發違規事由，予以處罰鍰45,0
    00元，並吊扣駕駛執照12個月，施以道安講習等情，為受處
    分人所不爭執，並有緩起訴處分書、緩起訴處分命令通知書
    及舉發違反道路交通管理事件通知單影本各1 紙在卷可稽。
    是受處分人於上揭時、地，確有裁決書所載之事實，堪信屬
    實。
  (二)按94年2 月5 日公布，並於95年2 月5 日施行之行政罰法第
    26條規定：「一行為同時觸犯刑事法律及違反行政法上義務
    規定者，依刑事法律處罰之。但其行為應處以其他種類行政
    罰或得沒入之物而未經法院宣告沒收者，亦得裁處之。前項
    行為如經不起訴處分或為無罪、免訴、不受理、不付審理之
    裁判確定者，得依違反行政法上義務規定裁處之。」又其他
    種類行政罰，係指違反行政法上之義務應受「裁罰性」之「
    不利處分」，依行政罰法第2 條規定，包括限制或禁止行為
    之吊扣證照處分。究其立法目的，一行為同時觸犯刑事法律
    及違反行政法上義務規定時，由於刑罰與行政罰同屬對不法
    行為之制裁，而刑罰之懲罰作用較強，故依刑事法律處罰，
    即足資警惕時，實無一事二罰再處行政罰之必要，且刑事法
    律處罰，由法院依法定程式為之，較符合正當法律秩序，應
    予優先適用，但罰鍰以外之沒入或其他種類行政罰，因兼具
    維護公共秩序之作用，為達行政目的，行政機關仍得併予裁
    處。本件受處分人確有酒精濃度超過規定標準之交通違規事
    實，且其酒後駕車之行為，亦經臺灣臺中地方法院檢察署檢
    察官以97年度速偵字第5163號為緩起訴處分確定，已如前述
    ，故受處分人飲酒後駕駛車輛之前開違規行為並受刑事處罰
    之事實，亦堪認定。從而，受處分人上述酒後駕車之行為既
    同時觸犯刑法及違反行政法上義務，揆諸前揭說明，本件依
    行政罰法第26條第1 項前段規定，應依刑事法律處罰之，不
    再援依上揭道路交通管理處罰條例等規定裁罰之。
五、綜上所述，原處分機關以受處分人酒醉駕車之行為，依道路
    交通管理處罰條例第35條第1 項第1 款規定，裁處受處分人
    罰鍰45,000元之處分為不當，受處分人之異議為有理由，自
    應由本院將原處分關於罰鍰45,000元部分撤銷，並為如主文
    第2 項對受處分人為不罰之諭知，以資適法。至原處分機關
    另裁處受處分人施以道安講習部分，於法無違，且依受處分
    人聲明異議意旨，亦僅就原處分機關所處罰鍰部分請求撤銷
    ，此部分之處分自非屬本院應予審究之範圍，併此敘明。
據上論斷，應依道路交通管理處罰條例第87條，道路交通案件處
理辦法第20條前段，裁定如主文。
中    華    民    國    99    年    1     月    22    日
                  交通法庭      法  官  柯志民
上正本證明與原本無異。
如不服本裁定應於送達後五日內向本院提出抗告狀。
                                書記官  賴亮蓉
中    華    民    國    99    年    1     月    22    日

司法院資訊處製作；財團法人民間司法改革基金會備份。
